【裁判字號】    99,事聲,10034
【裁判日期】    990716
【裁判案由】    返還提存物
【裁判全文】
臺灣臺北地方法院民事裁定           99年度事聲字第10034號
異  議  人  財團法人證券投資人及期貨交易人保護中心
法定代理人  乙○○
代  理  人  黃  淳律師
            許德勝律師
            王尊民律師
相  對  人  東森國際股份有限公司
法定代理人  甲○○
上列當事人間請求返還提存物事件，異議人對於民國99年5月21
日本院司法事務官所為98年度審司聲字第959號之裁定提出異議
，本院裁定如下：
    主  文
原裁定廢棄。
相對人之聲請駁回。
    理  由
一、聲明異議意旨略以：異議人與相對人間請求假扣押事件，相
    對人曾依本院98年度裁全字第1625號裁定（下稱系爭假扣押
    裁定），為聲請撤銷兩造間假扣押執行程序，提供新臺幣41
    03萬8290元為擔保金，並以本院98年度存字第2880號提存事
    件提存在案，相對人嗣後以臺灣臺北地方法院98年度裁全字
    第1625號裁定關於債務人即相對人部分業經臺灣高等法院以
    98年度抗字第1719號、最高法院99年度台抗字第216號裁定
    廢棄確定為由，聲請返還本院98年度存字第2880號提存事件
    相對人所提存之擔保金4103萬8290元，經本院司法事務官認
    本件債務人即相對人應供擔保原因已消滅，依民事訴訟法第
    106條準用同法第104條第1項第1款規定，於99年5月21日以
    99年度審司聲字第959號裁定准予返還相對人於本院98年度
    存字第2880號提存事件所提存之4103萬8290元。惟查，系爭
    假扣押裁定係為保全債權人因財務報告不實事件對於相對人
    等債務人之債權總額為4103萬8290元之損害賠償請求權，該
    損害賠償債權之債權人依證券投資人及期貨交易人保護法第
    28條規定授與訴訟實施權予異議人，經異議人於97年10月28
    日提起本案訴訟後尚在本院民事庭淨股以97年度審金字第22
    號一審審理中，仍未經終局判決確定，故相對人本案訴訟日
    後是否勝訴，仍屬未定，顯不符合「應供擔保之原因消滅」
    要件，且系爭假扣押裁定係准許異議人得於4103萬8290範圍
    內對包括相對人在內之30位債務人的財產予以假扣押，異議
    人於98年3月6日收受系爭假扣押裁定後，於同年4月3日僅對
    於債務人甲○○、王令一、廖尚文等3人的財產向臺灣桃園
    地方法院聲請強制執行，執行標的物則為債務人廖尚文名下
    所有坐落於桃園縣楊梅鎮○○段0000-0000、0000-0000等二
    筆地號之不動產，經臺灣桃園地方法院民事執行處以98年度
    司執全字第533號受理執行，並於98年4月7日准予查封登記
    在案，抗告人並未對相對人之財產聲請假扣押強制執行，相
    對人就臺灣桃園地方法院98年度司執全字第533號異議人與
    債務人廖尚文間假扣押強制執行事件，係自行提供4103萬82
    90元擔保金之後，聲請撤銷對債務人廖尚文名下上開二筆土
    地的假扣押執行程序，嗣由臺灣桃園地方法院於98年9月4日
    准予啟封在案，由此足見，相對人提供之擔保金4103萬8290
    元顯係為撤銷抗告人對於債務人廖尚文所有上揭土地的假扣
    押執行程序，則本件相對人能否聲請返還撤銷假扣押所提供
    之擔保金，自應予以斟酌上情，相對人提供擔保金所依據的
    假扣押裁定之執行名義仍屬存在，則債權人因免為或撤銷假
    扣押所受之損害仍有繼續發生的可能，損害額既未確定，該
    供擔保之原因並未消滅，自不應准予返還，本院司法事務官
    未察上情，逕認本件債務人即相對人應供擔保原因已消滅，
    以99年度審司聲字第959號裁定准予返還相對人所提存之410
    3萬8290元，顯有違誤，爰依法聲明異議，請求廢棄原裁定
    ，並駁回相對人之聲請。
二、按司法事務官處理事件所為之處分，與法院所為者有同一之
    效力。當事人對於司法事務官處理事件所為之終局處分，得
    於處分送達後十日之不變期間內，以書狀向司法事務官提出
    異議。司法事務官認前項異議有理由時，應另為適當之處分
    ；認異議為無理由者，應送請法院裁定之。法院認第一項之
    異議為有理由時，應為適當之裁定；認異議為無理由者，應
    以裁定駁回之。民事訴訟法第240條之3、第240條之4第1、2
    、3項分別定有明文。又返還擔保金，依民事訴訟法第106條
    準用第104條之規定，須符合：(一)應供擔保之原因消滅者
    ；(二)供擔保人證明受擔保利益人同意返還者；(三)訴訟終
    結後供擔保人證明已定20日以上之期間催告受擔保利益人行
    使權利而未行使，或法院依供擔保人之聲請，通知受擔保利
    益人於ㄧ定期間內行使權利並向法院為行使權利之證明而未
    證明者之要件，法院始得裁定返還擔保金。所謂應供擔保原
    因消滅，在因釋明假扣押之原因而供之擔保，係擔保債務人
    因假扣押所應受之損害，故必待無損害發生，或債權人本案
    勝訴確定，或就所生之損害已經賠償時，始得謂供擔保之原
    因消滅，此經最高法院53年台抗字第279號判例闡釋在案。
三、經查：
  (一)異議人為保全債權人因財務報告不實事件對於相對人等債務
    人之債權總額為4103萬8290元之損害賠償請求權，而向包含
    相對人、甲○○、廖尚文、王令一等人在內之30名債務人聲
    請假扣押，經本院以98年度裁全字第1625號裁定（下稱系爭
    假扣押裁定）准異議人對包含相對人、甲○○、廖尚文、王
    令一等人在內之30名債務人聲請假扣押，並准該30名債務人
    如為債權人供擔保金4103萬8290元或將債務請求之金額提存
    後，得免為或撤銷假扣押，嗣相對人不服提起抗告，經臺灣
    高等法院以98年度抗字第1719號就系爭假扣押裁定關於准對
    相對人為假扣押部分廢棄，異議人不服提出再抗告，經最高
    法院99年度台抗字第216號駁回再抗告確定，有系爭假扣押
    裁定（見99年度審司聲字第959號卷第3至5頁）、臺灣高等
    法院98年度抗字第1719號裁定（見99年度審司聲字第959號
    卷第7至11頁）及最高法院99年度台抗字第216號裁定（見99
    年度審司聲字第959號卷第12至14頁）等資料附卷足憑，是
    以系爭假扣押裁定關於准對相對人為假扣押部分業經上級審
    法院廢棄確定，惟系爭假扣押裁定關於准對甲○○、廖尚文
    、王令一等人其餘29名債務人為假扣押部分，仍屬有效存在
    ，合先敘明。
  (二)異議人於98年3月6日收受系爭假扣押裁定後，並未對相對人
    之財產聲請假扣押強制執行，而於同年4月3日對於債務人甲
    ○○、王令一、廖尚文等3人之財產向臺灣桃園地方法院聲
    請強制執行，執行標的物則為債務人廖尚文名下所有坐落於
    桃園縣楊梅鎮○○段0000-0000、0000-0000等二筆地號之不
    動產，經臺灣桃園地方法院民事執行處以98年度司執全字第
    533號受理執行，並於98年4月7日准予查封登記在案，相對
    人嗣後就臺灣桃園地方法院98年度司執全字第533號異議人
    與債務人廖尚文間假扣押強制執行事件，自行提供4103萬82
    90元擔保金之後，聲請撤銷對債務人廖尚文名下上開2筆土
    地的假扣押執行程序，嗣由臺灣桃園地方法院於98年9月4日
    准予啟封，此有98年度存字第2880號提存書（見99年度審司
    聲字第959號卷第6頁）、民事聲請假扣押執行狀（見本院卷
    第11頁）、臺灣桃園地方法院民事執行處98年4月7日桃院永
    98司執全玄字533號查封登記函（見本院卷第12頁）及臺灣
    桃園地方法院民事執行處98年9月4日桃院永98司執全玄字53
    3 號函（見本院卷第13頁）等資料附卷足憑，是以相對人所
    提存該筆4103萬8290元擔保金實係為聲請撤銷對債務人廖尚
    文名下上開2筆土地的假扣押執行程序而提出，而系爭假扣
    押裁定關於准對甲○○、廖尚文、王令一等人其餘29名債務
    人為假扣押部分，仍屬有效存在，已如前述，且查，系爭假
    扣押裁定係為保全債權人因財務報告不實事件對於相對人等
    債務人之債權總額為4103萬8290元之損害賠償請求權，該損
    害賠償債權之債權人依證券投資人及期貨交易人保護法第28
    條規定授與訴訟實施權予異議人，經異議人於97年10月28日
    提起本案訴訟後尚在本院民事庭淨股以97年度審金字第22號
    一審審理中，仍未經終局判決確定，故相對人本案訴訟日後
    是否勝訴，仍屬未定，則於相對人證明異議人無損害發生或
    已賠償相對人所生之損害前，即不得謂應供擔保之原因消滅
    ，遽為准許相對人聲請發還擔保金。從而，原裁定未及審酌
    此情事而認相對人之證明已足，並因而准予返還該擔保金，
    即有違誤，異議人請求廢棄原裁定，應有理由，爰廢棄原裁
    定後，並裁定駁回相對人之聲請，惟此仍不妨相對人得另於
    民事訴訟法第104條第1、3款規定事由成立時，再為聲請之
    權利，附予敘明。
四、依民事訟法第240條之4第3項前段，裁定如主文。
中    華    民    國    99    年    7     月    16    日
                  民事第二庭    法  官  李家慧
以上正本係照原本作成。
如對本裁定抗告，須於裁定送達後10日內向本院提出抗告狀，並
繳納抗告費新臺幣1,000元。
中    華    民    國    99    年    7     月    16    日
                                書記官  康翠真

司法院資訊處製作；財團法人民間司法改革基金會備份。
